臺灣高等法院臺南分院刑事判決　　　　 95年度上易字第689號
上　訴　人　臺灣臺南地方法院檢察署檢察官
被　　　告　丁○○
選任辯護人　丙○○　律師
上列上訴人因被告傷害案件，不服臺灣臺南地方法院95年度易字
第284號中華民國95年11月8日第一審判決（起訴案號：臺灣臺南
地方法院檢察署95年度偵字第3342號），提起上訴，本院判決如
下：
    主  文
上訴駁回。
    理  由
一、公訴意旨略以：被告丁○○與其弟羅世聰（已歿，業經檢察
    官為不起訴處分）因聽聞渠等外甥林奕全與甲○○發生車禍
    ，遂於民國94年6月7日晚上9時30分許，趕抵車禍現場即臺
    南市○○區○○路與健康三街之交岔路口。詎被告與其弟羅
    世聰抵達上址後，竟與在場乙○○、甲○○因車禍問題有所
    爭執，被告即基於傷害他人身體之犯意，持安全帽與乙○○
    互毆，羅世聰亦與甲○○發生互毆，致乙○○受有右脛腓骨
    骨折之傷害，甲○○受有身體多處瘀傷之傷害（此部分未據
    告訴），被告受有左頭部及左胸挫傷等傷害，羅世聰受有右
    胸及左腕挫傷、左膝擦挫傷等傷害（乙○○、甲○○涉嫌傷
    害部分，由檢察官另案偵辦）。因認被告涉犯刑法第277條
    第1項之傷害罪嫌等語。
二、按被告以外之人於審判外之陳述，雖不符前4條之規定，而
    經當事人於審判程序同意作為證據，法院審酌該言詞陳述或
    書面陳述作成時之情況，認為適當者，亦得為證據。當事人
    或辯護人於法院調查證據時，知有第159條第1項不得為證據
    之情形，而未於言詞辯論終結前聲明異議者，視為有前項之
    同意，刑事訴訟法第159條之5定有明文。查證人即告訴人乙○○、證人甲○○、陳隆昌、鄭文凱分別於警詢或偵查中之
    證述，雖係被告以外之人於審判外之言詞陳述，然於本院準
    備程序及審理時，檢察官、被告及其辯護人，對其證據能力
    均未爭執，本院審酌上開各該證據之取得過程並無非法或不
    當之情形，揆諸上開規定，自有證據能力。
三、按犯罪事實應依證據認定之，無證據不得認定犯罪事實；又
    不能證明被告犯罪者，應諭知無罪之判決，刑事訴訟法第15
    4條第2項、第301條第1項分別定有規定。認定不利於被告之
    事實，須依積極證據，苟積極證據不足為不利於被告事實之
    認定時，即應為有利於被告之認定，更不必有何有利之證據
    。此之所謂證據，須確屬能為被告有罪之證明，而無瑕疵可
    指者，始足當之；再者，犯罪事實之認定，應憑證據，所謂
    證據，須適於為被告犯罪事實之證明者，始得採為斷罪資料
    ，如未能發現相當證據，或證據不足以證明，自不能以推測
    或擬制之方法以為裁判基礎；又所謂認定犯罪事實所憑之證
    據，雖不以直接證據為限，間接證據亦包括在內，然而無論
    直接或間接證據，其為訴訟上之證明，須於通常一般人均不
    致有所懷疑，而得確信其為真實之程度，始得據之為有罪之
    認定，倘其證明尚未達到此一程度，而有合理懷疑存在時，
    即應為無罪之判決（最高法院29年上字第3015號、30年上字
    第816號、40年台上字第86號、53年台上字第2750號、69年
    台上字第4913號、76年台上字第4986號分別著有判例參照）
    。而告訴人之告訴，係以使被告受刑事訴追為目的，是其陳
    述是否與事實相符，仍應調查其他證據以資審認，苟其所攻
    擊之詞，尚有瑕疵，則在此瑕疵未究明前，即不得遽採為斷
    罪之基礎（最高法院52年台上字第1300號判例、61年台上字
    第3099號判例參照）。又按刑事訴訟法第161條第1項規定：
    檢察官就被告犯罪事實，應負舉證責任，並指出證明之方法
    。因此，檢察官對於起訴之犯罪事實，應負提出證據及說服
    之實質舉證責任。倘其所提出之證據，不足為被告有罪之積
    極證明，或其指出證明之方法，無從說服法院以形成被告有
    罪之心證，基於無罪推定之原則，自應為被告無罪判決之諭
    知（最高法院92年台上字第128號判例意旨參照）。
四、公訴人認被告涉犯上開傷害犯行，無非以告訴人乙○○之指
    訴、告訴人受傷之診斷證明書，及在場證人甲○○、陳隆昌
    、現場處理員警鄭文凱之證述為其主要論據。訊據被告堅決
    否認有何傷害告訴人之犯行，辯稱：伊沒有毆打告訴人乙○○當，伊反而是被告毆打，告訴人的腳傷，不是伊造成的等
    語。經查：
（一）查本案發生當日因車禍問題，被告與告訴人互毆、在場證
      人甲○○亦與羅世聰互毆等情，業據證人甲○○、陳隆昌
      分別於警詢及偵查中，及證人甲○○於原審審理中證述在
      卷，則在當時在場之人各自互毆之混亂情形下，告訴人所
      受上開腳傷，是否確係被告持安全帽毆打所致，實有疑問
      。且告訴人於原審審理時結證稱：被告及其弟羅世聰均有
      打他，他蹲在地上，身體蜷縮，被告及羅世聰就打他頭部
      、身體，他不確定他的腳為何會斷掉，是事後陳隆昌至醫
      院看他時，告訴他是被告用安全帽打的（見原審卷第187
      、188、190、191、192頁）等語，則告訴人並無法確認其
      所受上開右脛腓骨骨折之傷害係遭被告持安全帽毆打所致
      ，且告訴人所指訴遭被告持安全帽毆打至右脛腓骨骨折等
      情，並非其親自見聞之事實，無法排除係遭他人誤導之可
      能性。而在場證人陳隆昌於警詢及偵查中迭證稱：「警察
      已經來了，他們倆才停止（即被告與告訴人才停止互毆）
      ，乙○○後退二、三步，好像雙腳互，就向後跌坐在地
      上不起，甲○○上前要扶起乙○○，乙○○才說腳好像斷
      了」（見警卷第22- 23頁）、「二人（即被告與告訴人）
      在互毆，我去告訴他們警車要來，不要再打了，他們二人
      才住手，在之後乙○○停手後退二步，腳好像扭到受傷」
      （見發查卷第14頁）等情，亦與告訴人所證述其被陳隆昌
      事後告知之上開內容不符。倘告訴人就此部分未為虛偽之
      證述，則是證人陳隆昌就告訴人右脛腓骨骨折之傷害之原
      因，前後證述不一，無法判斷證人陳隆昌何次之陳述為實
      在。
（二）次查在場證人甲○○於警詢、檢察事務官調查時及原審中
      證稱：當時被告持安全帽朝告訴人之身上砸約10秒（見警
      卷第19頁、原審卷第156-157頁、發查卷第13頁）等語；
      另位在場證人陳隆昌於警詢及偵查中證稱：伊看到被告與
      告訴人互毆，被告是拿安全帽毆打告訴人的上半身，後來
      又變成告訴人拿安全帽毆打被告，二人都有被對方打倒在
      地上過（見警卷第22-23頁、發查卷第14頁、原審卷第160
      頁）等語。而告訴人於原審結證稱：被告於上開時、地動
      手打他等語（見原審卷第187頁）。由上開目擊證人及告
      訴人之證述，固可證明於上開時、地，被告有持安全帽毆
      打告訴人之身體，然此僅可證明被告當時確有持安全帽毆
      打告訴人之身體，但是否會致告訴人「右脛腓骨骨折之傷
      害」之情狀，依上開證人之證述均無人陳稱因被告之毆打
      告訴人，使告訴人因而受有「右脛腓骨骨折之傷害」，故
      上開證人之證述，尚無法逕為不利於被告之認定。
（三）又證人甲○○於原審結證稱：後來他與羅世聰互毆，沒有
      辦法注意被告與告訴人那邊的情況，也不清楚陳隆昌在旁
      邊做什麼，他沒有看見是何人打斷告訴人的腳，只知道陳
      隆昌有去醫院向告訴人澄清，表明沒有打告訴人等語（見
      原審卷第196、199、200頁）。則依證人甲○○上開證詞
      ，亦無法證明告訴人之右脛腓骨骨折之傷害確係被告毆打
      所致。且於案發當時與告訴人互毆者，既然係被告，並非
      案外人陳隆昌，衡情陳隆昌與告訴人所受之上開傷勢無涉
      ，則陳隆昌何以需特地至醫院向告訴人澄清？況致告訴人
      受傷之人，似非僅被告一人，自難僅憑告訴人事後之主觀
      推測或可能係遭他人誤導所致之證述，即對被告為不利之
      認定。
（四）再據告訴人提出其於案發當天至郭綜合醫院就診之診斷證
      明書（見警卷第29頁），及原審法院向該醫院函調告訴人
      當時就診之病歷資料（見原審卷第74頁反面）所載，當時
      告訴人除受有上開「右脛骨折粉碎性骨折」（診斷證明書
      上所載）之傷害外，身體其他部位均未受傷。由上開書證
      ，固足證被告當天雖有持安全帽毆打告訴人身體之情事，
      但是否能致告訴人右脛腓骨骨折之傷害？尚有查明之必要
      。本院為查明上情，函詢法務部法醫研究所查明，如被告
      持安全帽對乙○○之身體攻擊，有無可能致乙○○「右脛
      骨折粉碎性骨折之傷害」？該所於96年2月9日提出鑑定書
      ，其鑑定結果載：「一乙○○於鬥毆後約2個半小時至郭
      綜合醫院就醫，主訴為車禍後右腿腳踝挫傷致劇痛及腳變
      形，經Ｘ光研判似原為線狀骨折，再因體位壓迫而移位之
      可能，故無法排除黃男事前有車禍致線狀骨折，似於短時
      間尚無明顯變形，致2小時半後因疼痛難耐轉而求診。二
      由黃男之骨折似可為單純線狀骨折至移位，有些Ｙ型之骨
      折線，但似未達明顯粉碎性骨折之嚴重程度，此種骨折較
      似為強大點狀之單一較強大撞擊所致，研判較無法因常見
      之安全帽敲擊或用一般奮力腳踢即能造成脛、腓骨遠端均
      有骨折之結果。三綜合研判：(一)乙○○之右脛骨、腓骨之
      骨折傷害，似可能因強大外力，如車禍造成之結果。(二)一
      般以安全帽攻擊腳踝足部，似較無法造成黃員脛、腓骨同
      時骨折之傷害結果。」（見本院卷第69-70頁）。且乙○○於94年6月7日前往郭綜合醫院就醫時，自承其傷係因交
      通事故所致，有告訴人於附帶民事訴訟提出之住院醫療清
      單上載明係「交通事故」影本在卷可憑（見原審附民卷第
      7頁），告訴人雖主張當時為避免節外生枝才主訴「騎機
      車自撞導致右腳踝腫痛內側擦傷」等語（見本院卷第91頁
      ），但查告訴人係至醫院就醫治療，其傷勢如確係被告毆
      傷，於就醫時向醫師陳明係被打傷，日後更可作為報警及
      提出告訴之依據，有何節外生枝可言？綜合上開法務部法
      醫研究所鑑定結果，及告訴人至醫院就醫自陳係車禍所致
      等情，堪認告訴人之「右脛骨折粉碎性骨折之傷害」係因
      車禍所致，則顯然並非被告傷害造成甚明。
（五）至公訴人另舉之證人即現場處理員警鄭文凱於偵查中係證
      稱：他接到通報趕到現場時，沒有見到丁○○，乙○○則
      坐在路邊人行道旁的小柱子上，現場有六、七人在談和解
      之事，討論完之後，乙○○有說腳很痛，好像有受傷等語
      （見原審卷第165頁）。查證人鄭文凱係於前揭車禍爭執
      、互毆等混亂情形均已平息之後，才趕到現場處理，則其
      所為上開證詞，僅能證明事情發生後告訴人乙○○的腳有
      受傷此一不爭之事實，但仍無法證明告訴人所受之腳傷確
      係被告毆打所致。
五、綜上所述，告訴人之腳傷，應係車禍所致，並非被告對告訴
    人毆打所致，此外復查無其他積極證據證明被告確有本案犯
    行，故被告被訴傷害罪嫌，尚屬不能證明，原審因而諭知被
    告無罪。本院經核原判決於法並無不合。檢察官循告訴人乙○○聲請，提起上訴，仍執陳詞主張，為無理由，應予駁回
    。
據上論斷，依刑事訴訟法第368條，判決如主文。
本案經檢察官江守權到庭執行職務。
中　　華　　民　　國　　96　　年　　4　　 月　　24　　日
                  刑事第一庭    審判長法　官  黃崑宗
                                      法　官  夏金郎
                                      法　官  王明宏
以上正本證明與原本無異。
不得上訴。
　　　　　　　　　　　　　　　　　　　書記官  黃全忠
中　　華　　民　　國　　96　　年　　4 　　月　　24　　日
